臺灣臺北地方法院民事判決　　　　　　100年度勞小上字第7號
上　訴　人　陳進富
訴訟代理人　陳保中
被　上訴人　新店客運股份有限公司
法定代理人　張俊雄
上列上列當事人間請求給付薪資事件，上訴人對於中華民國100
年3月2日本院新店簡易庭99年度店勞小字第19號第一審判決提起
上訴，本院判決如下：
    主  文
上訴駁回。
第二審訴訟費用新臺幣壹仟伍佰元由上訴人負擔。
    理  由
一、按對於小額程序之第一審裁判之上訴，非以其違背法令為理
    由，不得為之；又提起上訴，上訴狀內應記載上訴理由，表
    明原判決所違背之法令及其具體內容，暨依訴訟資料合於該
    違背法令之具體事實，民事訴訟法第436條之24第2項、第43
    6條之25分別定有明文。且所謂違背法令，依同法第436條之
    32第2項準用第468條、第469條第1款至第 5款規定，即依同
    法第 468條規定，判決不適用法規或適用不當者，為違背法
    令；依同法第469條規定，判決有該條所列第1款至第 5款情
    形之一者，為當然違背法令。是當事人於小額訴訟程序提起
    上訴，如以同法第469條所列第1至 5款為理由時，其上訴狀
    或理由書應表明該判決有合於各該條款規定情形之具體內容
    ，及係依何訴訟資料合於該違背法令之具體事實。如依同法
    第 468條規定，以原判決有不適用法規或適用法規不當為理
    由時，其上訴狀或理由書應表明該判決所違背之法令條項，
    或有關判例、解釋字號，或成文法以外之習慣或法理等及其
    具體內容，暨係依何訴訟資料合於該違背法令之具體事實。
    上訴狀或理由書如未依上述方式表明，或其所表明者顯與上
    開法條規定不合時，即難認為已合法表明上訴理由，其上訴
    自非合法，最高法院71年台上字第 314號著有判例可資參照
    。又對於小額程序之第一審判決，依上訴意旨足認上訴為無
    理由，得不經言詞辯論為之，亦為民事訴訟法第436條之29
    第2款所明定。
二、本件上訴意旨略以：被上訴人係以行政院勞工委員會民國89
    年9月14日台勞動二字第0028787號函釋（下簡稱89年之函
    釋）為答辯之依據，而原判決則依據行政院勞工委員會82年
    8月27日台勞動二字第44064號函釋（下簡稱82年之函釋）認
    定上訴人拋棄特別休假之權利，是原審判決顯然違反民事訴
    訟法第 430條之規定，況經查並無被上訴人所稱89年之函釋
    存在，顯見被上訴人答辯並無足採；又依前開82年之函釋係
    認「當勞動契約終止時，勞工尚未休完之特別休假如係勞工
    應休能休而不休者，則非屬可歸責於雇主之原因，雇主可不
    發給未休完特別休假日數之工資」，惟本件上訴人乃係因被
    上訴人預扣上訴人薪資新臺幣（下同） 1萬元長達16個月，
    而於98年 2月27日以存證信函通知被上訴人終止勞動契約，
    預告上訴人將於98年3月8日離職，並主張特別休假之權利，
    上訴人依勞動基準法第14條第1項第1款、第 6款之規定終止
    勞動契約，而原判決稱上訴人未盡舉證之責，顯係疏於審核
    ，且與事實不符云云。並聲明：(一)廢棄原判決；(二)被上訴人
    謝給付上訴人4560元及自98年4月5日起至清償日止，按年息
    5%計算之利息。
三、經查，上訴人固主張原判決以82年之函釋而非被上訴人主張
    之89年之函釋為判決之依據違反民事訴訟法第 430條云云，
    然按民事訴訟法第 430條乃規定「言詞辯論期日之通知書，
    應表明適用簡易訴訟程序，並記載當事人務於期日攜帶所用
    證物及偕同所舉證人到場」，是上訴人前揭指摘原審判決違
    反法令之情事，顯然與民事訴訟法第 430條之規定無涉，因
    而上訴人上開主張自屬無理由。次查，原判決所引行政院勞
    工委員會82年之函釋之內容係「查『勞工之特別休假應在勞
    動契約有效期間為之，惟勞動契約之終止，如係可歸責於雇
    主之原因時，雇主應發給未休完特別休假日數之工資。』前
    經本會79年12月27日台七十九勞動二字第二一七七六號函釋
    在案。故當勞動契約終止時，勞工尚未休完之特別休假如係
    勞工應休能休而不休者，則非屬可歸責於雇主之原因，雇主
    可不發給未休完特別休假日數之工資。本會79年12月27日台
    七十九勞動二字第二一七七六號函所稱『可歸責於雇主之原
    因』尚非僅以勞動基準法所列各條終止勞動契約規定之條次
    為判斷，仍應就各條款規定之情事依事實個案認定之，如年
    度開始雇主即強制勞工退休，致勞工未能有充分時間安排特
    別休假時，雇主應發給勞工未休完特別休假日數工資」；而
    89年之函釋之內容為「查勞動基準法施行細則第二十四條第
    二款規定『特別休假日期應由勞雇雙方協商排定』，故協商
    排定後，若經當事人雙方同意，得變更特別休假日期，本會
    八十二年八月二十七日台勞動二字第四四○六四號函『勞動
    契約終止時，勞工尚未休完之特別休假如係勞工應休能休而
    不休者，則非屬歸責於雇主之原因，雇主可不發給未休完特
    別休假日數之工資』，所稱『勞工應休能休而不休者』，係
    指勞工拋棄特別休假之權利而言，勞工既然拋棄特別休假之
    權利，則雇主可不發給未休完特別休假日數之工資。勞工與
    雇主就特別休假日期協商排定，係為行使勞工之特別休假權
    利，後因勞工自請離職勞動契約終止，勞工欲於契約終止前
    休完未休之特別休假，應與雇主協商，並告知雇主，並無拋
    棄權利之意，雇主應以同意為宜；雇主尚不得單方面公告規
    定『已申請離職之員工，不可將特別休假調整至離職日之前
    』，若不同意勞工請求休完應休未休之特別休假，則應依勞
    動基準法第二十四條第三款規定發給未休完特別休假日數之
    工資」。細繹前開函釋內容，可知89年之函釋係針對82年之
    函釋內容為解釋，依前開函釋內容，所謂可歸責於雇主之事
    由，係指未休完特別休假而言，而非指終止勞動關係之原因
    係可歸責於雇主，而本件上訴人係主動終止勞動關係，其如
    欲主張特別休假之權利，仍應先與被上訴人協商排定，如被
    上訴人不同意排休時，方應給付未休完特別休假之工資，是
    原審法院依82年之函釋為上訴人不利之判決，亦無適用法規
    顯有違誤之情形。至原審判決認上訴人就其不能於特別休假
    日數休完係可歸責於被上訴人未盡舉證責任，僅係原審取捨
    證據、認定事實之職權行使事項，自不生違背法令之情形。
四、綜上，原審判決並無上訴人所指違背法令、理由不備或理由
    矛盾之違背法令情事，上訴人提起本件上訴，依其上訴意旨
    足認上訴為無理由，爰依民事訴訟法第436條之29第2款規定
    ，不經言詞辯論，逕以判決駁回。
五、本件第二審訴訟費用，確定為如主文第2項所示之金額。
六、據上論結，本件上訴為無理由，依民事訴訟法第436條之29
    第2款、第436條之32第1項、第2項、第449條第1項、第436
    條之19第1項、第95條、第78條，判決如主文。
中    華    民    國   100    年    4    月    13    日
                   勞工法庭    審判長法  官  郭美杏
                                     法  官  汪怡君
                                     法  官  曾益盛
以上正本係照原本作成。
本判決不得上訴。
中    華    民    國   100    年    4    月    13    日
                                     書記官  蔡月女